最高法院刑事判決　　　　　　　　　　　　　　　八十七年度台上字第三四五七號
　　上訴人　台灣高等法院高雄分院檢察署檢察官
　　被　告　甲○○
右上訴人因被告違反麻醉藥品管理條例案件，不服台灣高等法院高雄分院中華民國八
十七年五月二十日第二審判決（八十七年度上訴字第五七三號，起訴案號：台灣高雄
地方法院檢察署八十六年度偵字第二六一六四號），提起上訴，本院判決如左：
    主  文
上訴駁回。
    理  由
按刑事訴訟法第三百七十七條規定，上訴於第三審法院，非以判決違背法令為理由，
不得為之。是提起第三審上訴，應以原判決違背法令為理由，係屬法定要件。如果上
訴理由狀並未依據卷內訴訟資料，具體指摘原判決不適用何種法則或如何適用不當，
或所指摘原判決違法情事，顯與法律規定得為第三審上訴理由之違法情形，不相適合
時，均應認其上訴為違背法律上之程式，予以駁回。本件上訴意旨略稱：(一)、被告甲
○○於警訊中供承民國八十六年十一月三日十二時許，在高雄縣鳳山市○○○路一三
○號六○二室克萊賓館有綽號「成仔」年約二十五歲男子，很需要安非他命，就把身
邊之一小包安非他命以新臺幣（下同）三千元之價錢賣給「成仔」，所得一半借給朋
友花用等語；於第一次偵訊中供稱：黃稚皓在台南市買的安非他命，伊在克萊賓館以
三千元賣給「城仔」一小包等語，核與黃稚皓於同日偵查中所供：伊在台南買的安非
他命，被告有拿一包給「城仔」等語相符，警員曹俊彥亦結證，並無非法取供，原審
就上開黃稚皓、曹俊彥之證詞恝置不論，僅憑被告事後改稱，聽到黃稚皓在樓下哭鬧
聲，伊又被蒙上眼睛，敲擊頭部，且為求交保不敢翻供等話，遽認被告未販賣安非他
命，應有判決不備理由之違法。(二)、黃稚皓於警訊中供，查獲之安非他命二‧二公克
係與被告共有，又於原審中供，退房當天身上有三、四千元，該款是否有部分係被告
交付，攸關其有無販賣安非他命得款，原審未加詳查，僅以未扣得一千五百元，遽以
推翻被告之自白，亦有應於審判期日調查之證據未予調查之違法。(三)、黃稚皓始終供
述，以六千元購買約半錢之安非他命分裝成八包，與被告於偵查中所供，黃稚皓共買
一錢安非他命不符，且查扣案之空夾鍊袋有七十餘只，因此被告販一包後，黃稚皓再
重新分裝為八包易如反掌，原審以查獲之安非他命仍為八小包，毛重共二‧三公克，
推測被告未販賣安非他命，亦違背經驗法則，又安非他命無一般之公認之市價行情，
且當時購買者既急需，被告趁之提高售價，亦非無可能，原審以被告自白之售價顯高
於販入之價格，遽認自白不實，亦嫌率斷云云。
惟查：本件原判決以公訴意旨略稱：被告基於意圖營利之犯意，於八十六年十一月三
日中午十二時，以每小包三千元之價格，在高雄縣鳳山市○○○路克萊賓館內，非法
販賣安非他命予綽號「成仔」之不詳年籍之男子。因認其涉有違反麻醉藥品管理條例
第十三條之一第二項第一款之罪嫌云云，無非以被告於警訊及檢察官初訊時有上開公
訴人所指之自白，及有安非他命八小包、空夾鏈袋七十個扣案為其論罪依據。惟訊據
被告堅決否認有販賣安非他命之犯行，辯稱：伊未販賣安非他命予綽號「成仔」，亦
無「成仔」這個人，因警訊時聽到女友黃稚皓在樓下哭鬧聲，伊又被蒙上眼睛並敲擊
頭部，才順警員之意，虛構曾販賣安非他命予「成仔」，偵查中為求交保，不敢翻供
，扣案安非他命係伊與黃稚皓吸食的，不是要販賣等語，而經查：被告雖於警訊及第
一次偵查中有公訴人所指之上開自白，惟嗣後偵查時、一審及原審審理中，則均堅決
否認販賣安非他命給「成仔」，亦無「成仔」這個人；而依同案被告黃稚皓於警訊至
原審所供查獲安非他命，係其以六千元代價，在台南市向黃天城（阿城）購得半錢安
非他命後，於八十六年十一月三日凌晨三、四時許與被告一起投宿克萊賓館，將之分
裝成八小包，核與扣案安非他命八小包，毛重二‧三公克（驗後毛重二‧一四公克）
包數相符，重量亦相近，復未扣得被告販賣安非他命所得一千五百元，是被告甲○○
警訊供承「把身邊一小包安非他命以三千元之代價賣給成仔，所得一半借給朋友花用
」乙節，顯有疑義。又扣案安非他命八小包，係黃稚皓以六千元之價格購得，平均每
包僅七百五十元，而被告警訊自白以一小包安非他命三千元出賣，顯逾一般行情；又
無證據證明確有「成仔」其人。被告警訊之自白亦非無疑。至被告黃稚皓固於警訊稱
「甲○○所供述之時間，確實有人去六○二室找他，但我不認識，甲○○的朋友進入
之後，我就外出，不在現場」；偵查中稱「成仔來時，我不在……，我回來後洪某不
在，洪某回來時，向我說他朋友來找過他」等語，是被告黃稚皓上開供述，僅足以證
明有人至克萊賓館找被告；被告黃稚皓並未目睹被告販賣安非他命過程，尚難為被告
不利之認定。此外，亦無其他事證證明被告之自白與事實相符，自不得以被告之自白
，作為有罪判決之惟一證據，因而撤銷第一審有罪之判決，改諭知被告無罪之判決，
所為論斷，俱有卷內資料可資覆按，從形式上觀察，並無違背法令之情形。且按刑事
訴訟法第一百五十六條第二項規定，被告雖經自白，仍應調查其他必要之證據，以察
其是否與事實相符。立法目的乃欲以補強證據擔保自白之真實性；亦即以補強證據之
存在，藉之限制自白在證據上之價值。而所謂補強證據，則指除該自白本身外，其他
足資以證明自白之犯罪事實確具有相當程度真實性之證據而言。雖其所補強者，非以
事實之全部為必要，但亦須因補強證據與自白之相互利用，而足使犯罪事實獲得確信
者，始足當之。但僅證明被告之自白出於任意性者，非即足以證明該自白事實之真實
性，蓋自白之任意性，僅自白具有證據能力，而自白之真實性，則屬自白之證據價值
問題，二者不容混淆。故僅足以證明被告自白之任意性，而無其他補強證據足以證明
其真實性時，仍不得遽採為有罪判決之基礎。本件被告於警訊及第一次偵查中雖自白
有於上開時地販賣一包安非他命予「成仔」者，而證人曹俊彥固證明被告警訊中之自
白出於任意性，亦僅能使被告警訊之自白有證據能力而已，而公訴人無非以證人黃稚
皓警偵訊之供述，為被告自白之補強證據，然該證人先後稱：「甲○○所供述之時間
，確實有人去六○二室找他，但我不認識，甲○○的朋友進入之後，我就外出，不在
現場」（警訊卷第二頁）、「甲○○有拿一包給『城仔』，是在這半錢的安非他命」
、「成仔來我不在，……回來時也沒有看到他（指阿誠），也沒有看到甲○○，……
洪回來時有說阿誠有來找過他，並沒有說找他做何事」（偵查卷第七頁、第二十九頁
背面）等語；並未供述被告有販賣一包安非他命予「成仔」或「城仔」，綜合其證詞
，被告朋友來時其既未在場，其知被告有拿一包安非他命予朋友，係由被告之告知，
其既未親見被告將一包安非他命交予朋友，係經被告之告知，則其所證被告有在上開
時地拿一包安非他命予第三人，無異係被告警訊自白之延續，核與被告警訊自白具有
同質性，且兩者互為表裡關係，該證言內容，已不適合作為警訊自白之佐證，況其證
詞內容均未一語及於被告有販賣，或有金錢之交付，亦不足擔保被告自白販賣已達於
相當程度之真實性，原審乃認該證人所為證詞不足為被告不利之認定，自無判決不備
理由之違法。又公訴人係指被告為販賣一小包安非他命，安非他命原由證人黃稚皓將
之分為八小包，查獲時仍為八小包，原審因之推論被告並未販賣一小包，亦無公訴人
所指之違背經驗法則可言。本件並未查得被告自白之交易對象等其他足資證明被告自
白販賣一包安非他命具有相當程度真實性之補強證據，原審以不得以被告之自白為惟
一證據，而撤銷一審有罪之判決改諭知被告無罪，於法自無不合；至證人黃稚皓於原
審並未供述退房時身上三、四千元中有被告所給，縱係部分為被告所給，亦難據以推
論即係販賣安非他命所得，原審未予調查，尚與判決結果不生影響，自無應於審判期
日調查之證據未予調查，上訴意旨就原判決已說明之事項予以爭執，係以自己之說詞
為單純事實上之爭辯，自非適法之第三審上訴理由，其上訴違背法律上之程式，應予
駁回。
據上論結，應依刑事訴訟法第三百九十五條前段，判決如主文。
中      華      民      國    八十七    年      十      月     十四     日
                              最高法院刑事第四庭
                                  審判長法官  莊  來  成
                                        法官  呂  潮  澤
                                        法官  謝  俊  雄
                                        法官  白  文  漳
                                        法官  蘇  振  堂
      右正本證明與原本無異
                                              書  記  官
中      華      民      國    八十七    年      十      月    二十三    日
